臺灣板橋地方法院民事判決　　　　　　　　93年度國字第17號
原　　　告　　戊○○
訴訟代理人　　吳展旭律師
複訴訟代理人　劉怡秀律師
　　　　　　　羅詩蘋律師
被　　　告　台北縣政府
法定代理人　甲○○
訴訟代理人　丁○○
　　　　　　丙○○
上列當事人間請求國家賠償事件，經本院於民國94年5 月13日言
詞辯論終結，判決如下：
    主  文
原告之訴及假執行之聲請均駁回。
訴訟費用由原告負擔。
    事實及理由
一、原告起訴時於起訴狀表明因其迄今仍須定時回診，且原告傷
    部內裝有鋼釘及鋼板固定，俟骨折癒合後需再開刀移除，是
    原告所受損害仍會陸續增加，爰依民事訴訟法第244 條第4
    項規定，表明就醫療費用部分請求最低金額新台幣（下同）
    21,078元，於第一審言詞辯論終結前再予補充聲明。嗣原告
    於本院民國94年3 月1 日言詞辯論期日提出民事補充聲明及
    撤回部分訴訟狀，將其醫療費用之請求補充完足為21,938元
    ，並將其訴之聲明由被告應給付原告549,649 元，暨自93年
    3 月30日起至清償日止按週年利率5 ﹪計算之利息，變更為
    被告應賠償原告550,509 元，及其中549,649 元自93年3 月
    30日起；其餘860 元自94年3 月1 日起，均至清償日止，按
    週年利率5 ﹪計算之利息，係屬應受判決事項聲明之擴張，
    核與民事訴訟法第255 條第1 項第3 款之規定尚無不合，合
    先敘明。
二、原告起訴主張：
    (一)原告於93年2 月28日下午1 點20分左右，騎乘車牌號碼
      GN7-531 之重型機車前往上班途中，行經台北縣土城市○
      ○路欲通往同市○○路路口時，該處正在進行道路施工，
      路面滿佈泥漿，致原告遭到絆倒，由朱玉湘員警現場處理
      後送往鄰近之亞東醫院急救。原告因本件事故致受有左側
      脛骨近端粉碎性骨折傷害，並住院接受治療10天，至同年
      3 月8 日始行出院，惟仍須休養及復健治療至少半年，此
      情有亞東醫院診斷證明書乙紙及照片2 幀可證。本件事故
      發生路段之大安路通往亞洲路段方向行駛，適逢下坡轉彎
      路段，視線上本有死角，被告理當提早設置警告標誌提醒
      駕駛人注意，縱於施工中，亦有隨時監督承攬廠商依規定
      設置警示標誌之責任，然本件事故發生時，被告卻未設置
      或監督承攬廠商設置任何警告標誌，任由車輛往來通行，
      且因施工不慎致泥漿滿佈柏油路面，嚴重影響交通安全，
      是被告顯對該道路工程之管理有欠缺。原告因被告未依規
      定設置施工警告標誌，並因施工不慎使泥漿佈滿柏油路面
      ，致原告機車重心不穩遭地面淤泥絆倒，受有左側脛骨近
      端粉碎性骨折傷害，顯有因果關係甚明，爰依國家賠償法
      第3 條第1 項、第5 條、第193 條第1 項、第195 條第1
      項、第196 條之規定請求被告賠償。
    (二)茲臚列原告所受損害如下：
      1.醫療費用：已花費21,938元。
      2.看護費用：原告因左腿骨折行動不便，住院治療之10天
        期間乃聘請看護照顧、打理生活起居，每日2 千元，總
        計20,000元。
      3.工作損失：原告本在大霸電子股份有限公司擔任作業員
        兼領班，每月薪資約27,000元，有93年1 、2 月薪資單
        可證，年薪約為324,000 元，因原告需療養、復健半年
        始能拆除體內鋼釘及鋼板，之後亦需復健、療養半年左
        右，是原告至少有1 年無法工作，而不得不於93年3 月
        22日離職，依霍夫曼公式扣除期前利息，原告所受工作
        損失金額為308,571 元（年薪324,000 ×霍夫曼係數
        0.000000000 ＝308,571）。
      4.非財產上損害賠償（精神慰撫金）：200,000 元。按原
        告因此次車禍受有左側脛骨近端粉碎性骨折之重大傷害
        ，至今仍需靠柺杖行走，受有精神上之莫大傷害，況原
        告因此次車禍不得不離職，之後又需開刀移除鋼釘及鋼
        板等固定物，未來1 年勢必無法工作，原告精神上之痛
        苦實不可言喻，自提出國家賠償請求書迄今已4 個月有
        餘，被告卻一再推託未與原告進行協議，顯無賠償原告
        損害之誠意，更加深原告精神上之痛苦，衡諸雙方當事
        人之身分、地位、經濟狀況、加害程度及精神上痛苦，
        請求被告給付精神慰撫金200,000 元，依法依理恆屬有
        據。
      又本件事故發生於93年2 月28日，原告因此受有損害，並
      於同年3 月30日向被告提出國家賠償請求書請求損害賠償
      ，是原告請求自93年3月30日起至清償日止按週年利率5﹪
      計算之利息，於法並無不合。並聲明：(一)被告應賠償原告
      550,509 元，及其中549,649 元自93年3 月30日起；其餘
      860 元自94年3 月1 日起，均至清償日止，按週年利率5
      ﹪計算之利息。(二)原告願供擔保請准宣告假執行。
三、被告則以：
    (一)本案原告表示於93年2 月28日下午1 點20分左右，騎乘重
      型機車行經上開大安路欲通往亞洲路口時，因被告在該處
      正在進行道路施工，路面滿佈泥漿，致原告遭到絆倒，由
      朱玉湘警員現場處理後送往鄰近之亞東醫院急救，故向被
      告提出國家賠償事件。查原告所述路段，係屬被告辦理之
      「台三線中央路、大安路與土城交流道聯絡道間相關交通
      改善工程（優先路段）」，承攬廠商為信鴻營造有限公司
      （下稱信鴻營造公司），監造單位為萬鼎工程服務股份有
      限公司（下稱萬鼎工程公司），該工程自92年1 月15 日
      開始施作，工程範圍中環河路至自強街口路段因用地及地
      上物尚未完成徵收作業，故被告業於92年12月12日北府工
      新字第0920744972號函同意本工程自92年12月10日起辦理
      停工，至93年9 月22日辦理會勘確認復工。至於原告所述
      上開大安路通往亞洲路口範圍，承攬廠商於92年12月10日
      停工前業已依設計圖說施作相關道路設施完成，該路段因
      考量交通需求業已先行開放使用。本件事故發生當時被告
      辦理之「台三線中央路、大安路與土城交流道聯絡道間相
      關交通改善工程（優先路段）」正處於停工狀態，案件發
      生當時本工程並無如原告所述正在進行路面施工之情事。
      至於原告描述當時路面滿佈泥漿，致原告遭到絆倒，由朱
      玉湘警員現場處理後送往鄰近之亞東醫院急救等情事，經
      被告93年9 月16日北府工新字第0930640857號函向請台北
      縣政府警察局土城分局進行查證，該分局業於93年10月1
      日土警交字第0930030507號函復本府表示，本案警員到達
      現場處理時，當事人正送往亞東醫院救治，且現場移動，
      現場有無泥漿滿佈道路之情事因事隔半年之餘，印象模糊
      ，另案件當時以自摔案件處理，並未對當事人（原告）製
      作筆錄及現場拍照，僅於工作紀錄簿上載明備查，故無法
      提供其他相關資料。
    (二)本案件發生後，被告曾向「台三線中央路、大安路與土城
      交流道聯絡道間相關交通改善工程（優先路段）」之承攬
      廠商信鴻營造公司提出傷害及損害等多項賠償，並於台北
      縣土城市公所調解委員會進行調解作業，當時因原告無法
      提出明確之證明資料確認其絆倒係屬本府之工程所致，故
      承攬廠商無法以保險理賠之方式進行賠償。
    (三)依國家賠償法第3 條第1 項規定「公有公共設施因設置或
      管理有欠缺，致人民生命、身體或財產受損害者，國家應
      負損害賠償責任。」，本案原告所述內容表示，因被告在
      上開大安路至亞洲路口處正在進行道路施工，路面滿佈泥
      漿，致原告遭到絆倒乙事，案發當時該工程已處於停工狀
      態，且所述路段業已施作完成並考量交通需求業已先行開
      放使用，並無如原告所述正在進行道路施工之情事，且原
      告所描述案發當時之狀況亦無相關佐證資料，經本府向台
      北縣警察局土城分局函詢之結果亦無如原告所述由朱玉湘
      警員現場處理後送往鄰近之亞東醫院急救之情事，且案發
      當時土城分局亦以自摔案件處理，並未對當事人（原告）
      製作筆錄及現場拍照，僅於工作紀錄簿上載明備查，在原
      告無法提出明確證明資料之情況下，實難將原告絆倒案件
      之原因，歸咎於因公有公共設施因設置或管理有欠缺，致
      人民生命、身體或財產受損害者。另原告依民法請求損害
      賠償部分亦有未當。
    並聲明：(一)原告之訴駁回。(二)如為不利於被告之判決，被告
    願供擔保，請准宣告免為假執行。
四、兩造於本院94年2 月17日及同年3 月1 日言詞辯論期日協議
    不爭執之事實為：
    (一)原告於93年2 月28日下午1 點20分左右，騎乘車號GN7-
      531 之重型機車前往上班途中，行經上開大安路通往亞洲
      路路口時，連同機車摔倒在地，由朱玉湘員警現場處理，
      原告業經送往鄰近之亞東醫院急救。原告因此受有左側脛
      骨近端粉碎性骨折傷害，並住院接受治療10天，至同年3
      月8 日始行出院，依亞東醫院診斷證明書記載「宜休養及
      復健治療半年」。
    (二)原告發生事故之路段，係屬被告辦理之「台三線中央路、
      大安路與土城交流道聯絡道間相關交通改善工程」，承攬
      廠商為信鴻營造公司，監造單位為萬鼎工程公司，該工程
      自92年1 月15日開始施作，期間於92年12月10日辦理停工
      ，並開放使用。
    (三)原告於93年3 月30日請求被告機關為國家賠償，被告以北
      府法賠字第0930178650號函覆原告稱：「本案發生地點為
      市區道路，依市區道路條例第5 條、臺灣省市區道路管理
      規則第4 條第1 項第5 款規定，貴所為該道路之路權管理
      機關，依國家賠償法第3 條第1 項、第9 條第2 項之規定
      ，本案應以貴所為賠償義務機關。」並將本件國家賠償請
      求案移請台北縣土城市公所辦理。而台北縣土城市公所以
      北縣土法賠字第0930020590號函覆原告稱：「請求權人發
      生地點在土城市○○路○○路道，係屬鈞府（工務局）施
      作之特二號工程之一部分，又本工程（特二號高架道路及
      大安路平面道路）均屬鈞府統籌規劃、闢建範疇且事故發
      生時間於施工期間內，至今工程尚未全部完竣暨依程序移
      撥（委託）本所接管或養護之事實，故自應以法定管理機
      關鈞府為賠償義務機關，俾符合國家賠償法第9 條之立法
      精神。」。
    (四)本件事故發時，被告為系爭道路之管理機關。
    (五)原告此次受傷計有支出醫療費用21,938 元。
五、本件經依民事訴訟法第271 條之1 準用同法第270 條之1 第
    1 項第3 款規定，整理並協議簡化爭點後，兩造同意就該協
    議簡化後之爭點為言詞辯論，依同法第270 條之1 第3 項之
    規定，本院僅須就兩造協議簡化之爭點為審究。兩造於本院
    94年3 月1 日言詞辯論期日協議簡化之爭點為：
    (一)原告是否係因行經上開大安路通往亞洲路口時，因路面滿
      佈泥漿絆倒騎乘之機車而導致受傷？
    (二)被告對系爭路段之設置、管理是否有欠缺？
    (三)原告請求被告賠償55萬509元是否有理由？
六、關於「(一)原告是否係因行經上開大安路通往亞洲路口時，因
    路面滿佈泥漿絆倒騎乘之機車而導致受傷？」之爭點部分：
    (一)原告於93年2 月28日下午1 點20分左右，騎乘車牌號碼
      GN7-531 之重型機車前往上班途中，行經大安路欲通往亞
      洲路路口時，連同機車摔倒在地，原告經送往亞東醫院急
      救，因此受有左側脛骨近端粉碎性骨折傷害之事實，為兩
      造所不爭執，有如前述。而系爭道路於93年2 月28日上午
      有下雨，近中午始放晴，當時系爭道路部分路面確有經雨
      沖刷之泥土乙節，業據證人即當時到場處理、現任職高雄
      縣政府警察局新興分局警員朱玉湘到場陳述「當時是下雨
      過後一、二個鐘頭放晴的時間。路面沒有泥漿，只是道路
      有點髒髒的」、「他不是像污泥，像沙子被沖刷下來，只
      是薄薄一層很淺。因為那條路都有砂石車經過，路面遇雨
      都會有這樣髒髒的情況」等語、證人即台北縣政府警察局
      土城分局土城派出所巡佐乙○○證述「我們發現現場有些
      泥漿的層土，當天天氣很好，路面上有些半乾半濕的污泥
      ，路面以外的部分污泥是蠻厚的，路面上的部分就是沒有
      泥塊，感覺就是泥漿就是很平，有部分已經開始乾燥，為
      何會有泥漿出現我也不清楚」等詞明確（本院94年3 月29
      日、同年4 月19日言詞辯論筆錄）。參以原告當日所穿著
      之鞋子上確實沾有泥土，此業經本院於94年3 月29日言詞
      辯論期日勘驗屬實，有該言詞辯論筆錄在卷可稽。則原告
      主張其係因路面佈有泥漿致其所騎乘之機車遭絆跌倒地以
      致受傷等情，即非不可採信。
    (二)證人朱玉湘警員於本院93年3 月29日言詞辯論期日雖到場
      證述：「當時是下雨過後一、二個鐘頭放晴的時間。路面
      沒有泥漿，只是道路有點髒髒的，但應該不至於讓騎士騎
      車摔倒。」等語，但朱玉湘警員當日係駕車尋找事故現場
      ，車速不致過快，而系爭事故路段為一險降坡，如機車行
      速稍快，遇路面濕滑，即難以掌控車況等情，亦據證人乙
      ○○到場證述明確（本院94年4 月19日言詞辯論筆錄），
      是朱玉湘警員上開個人之判斷，即難資為原告非因路面佈
      有淤泥打滑以致人車倒地之認定。又被告雖否認原告庭呈
      沾有淤泥之鞋子，係原告於事故當日所穿著，但當日系爭
      道路路面確佈有污泥乙情，業經證人朱玉湘、乙○○分別
      證述明確有如前述，則原告於摔跌後鞋子沾滿泥土，亦符
      於事理，被告空言爭執，不足採取。
七、關於「(二)被告對系爭路段之設置管理是否有欠缺？」之爭點
    部分：
    (一)查系爭事故路段，係屬被告辦理之「台三線中央路、大安
      路與土城交流道聯絡道間相關交通改善工程（優先路段）
      」路段，該工程自92年1 月15日開始施作，工程範圍中自
      環河路至自強街口路段因用地及地上物尚未完成徵收作業
      ，故於92年12月12日經被告以北府工新字第0920744972號
      函同意本工程自92年12月10日起辦理停工，至93年9 月22
      日辦理會勘確認復工。系爭大安路通往亞洲路口範圍，承
      攬廠商已於92年12月10日停工前業已依設計圖說施作相關
      道路設施完成，該路段因考量交通需求業已先行開放使用
      等情，業據被告提出台北縣政府92年12月12日北府工新字
      第0920744972號函、93年9 月16日北府工新字第
      0930640857號函、93年9 月23日北府工新字第0930660812
      號函、復工會勘紀錄之影本各一份附於本院卷第76至101
      頁為證。則系爭道路於本件事故發生當時，上開工程應處
      於停工狀態，殆可認定。是該路面上之落土、泥漿，與上
      開工程之施工無關。原告主張上開工程於本件事故發生時
      猶在施工，被告應設置或監督承攬廠商設置工程施工之警
      告標誌云云，即有誤會，不足採取。
    (二)再查，系爭道路於93年2 月28日下午1 點20分許，雖佈有
      泥漿，但係因行經之砂石車掉落泥土，適逢天雨所造成，
      此業據證人朱玉湘到場證述「不是像污泥，像沙子被沖刷
      下來，只是薄薄一層很淺。因為那條路都有砂石車經過，
      路面遇雨都會有這樣髒髒的情況」等語可稽（本院94年3
      月29日言詞辯論筆錄），核與被告所提上開93年9 月22日
      工程復工會勘紀錄中記載「(二)本府工務局意見：1.本工程
      大安路段承攬廠商反應常有運土車輛違規超載造成路面污
      染，請警察取締違規」之情相符，此亦有上開會勘紀錄附
      於本院卷第78、79頁可憑。則原告主張係上開工程施工不
      慎致泥漿滿佈路面云云，即與事實不符，不足採信。
    (三)又按公有公共設施因設置或管理有欠缺，致人民生命、身
      體或財產受損害者，國家應負損害賠償責任，固為國家賠
      償法第3 條第1 項所明定。但此項國家賠償責任之發生，
      必須在客觀上公共設施之設置或管理有欠缺為前提，倘國
      家對於公有設施之設置或管理並無欠缺，縱人民受有損害
      ，國家亦不負賠償責任。查系爭道路之路面並無坑洞或柏
      油路面剝落等妨礙通行情事，此為兩造所不爭執，則該道
      路顯仍具備通常應有之狀態及功能，被告機關對系爭道路
      之設置、管理即無欠缺，殆可認定。而運土車輛違規超載
      ，遇雨造成路面污染，係屬被告無法預期之情事，自難令
      被告就此負國家賠償責任。
八、綜上，被告機關對系爭道路之設置、管理既無欠缺，則原告
    請求被告就其損害負賠償責任，即無理由，應予駁回。
九、末查，被告機關就系爭道路之設置、管理既無欠缺，則本件
    關於「(三)原告請求被告賠償55萬509 元是否有理由？」之爭
    點部分，即無審究之必要。又本案事證已臻明確，兩造其餘
    主張陳述及所提之證據，經審認後認無礙勝負之判斷，爰不
    一一論列，附此敘明。
十、原告之訴既經駁回，其假執行之聲請亦因訴之駁回而失所附
    依，爰併予駁回之。
十一、結論：原告之訴為無理由，依民事訴訟法第78條，判決如
      主文。
中　　華　　民　　國　　94　　年　　5 　　月　　27　　日
                  民事第三庭    法　官　陳麗玲
以上正本係照原本作成
如對本判決上訴，須於判決送達後20日內向本院提出上訴狀
中　　華　　民　　國　　94　　年　　5 　　月　　27　　日
                            書記官　顧嘉文
